臺灣宜蘭地方法院刑事判決　　　　　　　　　　　　　九十三年度易字第二四七號
　　公　訴　人　臺灣宜蘭地方法院檢察署檢察官
　　被　　　告　乙○○　男　五.
　　選任辯護人　李秋銘律師
　　　　　　　　黃金亮律師
右列被告因竊盜等案件，經檢察官聲請簡易判決處刑（九十三年度偵字第一七一七號
），本院宜蘭簡易庭認不宜以簡易判決處刑，移由本院依通常程序審理判決如左：
    主  文
乙○○無罪。
    理  由
一、公訴意旨略以：被告乙○○於民國九十三年五月五日下午六時許，在宜蘭縣羅東
    鎮華城餐廳喝下紅葡萄酒一瓶，酒後基於意圖為自己不法之所有，於同日下午九
    時許，在宜蘭縣羅東鎮○○路三四六號前，以徒手方式竊取甲○○所有之車牌號
    碼ＦＤＤ—九三七號重型機車（鈴木廠牌，藍色，引擎號碼為Ｃ0000000
    號）一部後，明知已無安全駕駛動力交通工具之能力，竟騎乘竊得之機車逃逸，
    騎約十幾公尺遠時被甲○○發現而攔下報警，經警至現場處理，並於隔日（五月
    六日）凌晨零時五十七分許對乙○○進行酒測，依呼氣測試法測得每公升酒精濃
    度達零點六八毫克，並經警對乙○○測試、觀察之結果，認乙○○查獲、測試或
    訊問過程，有語無倫次、含糊不清、意識模糊、注意力無法集中、呆滯木僵、多
    話、大笑及泥醉等情事，顯然不能安全駕駛。因認被告涉有刑法第一百八十五條
    之三不能安全駕駛、第三百二十條第一項竊盜罪嫌。
二、按犯罪事實應依證據認定之，無證據不得認定犯罪事實。又不能證明被告犯罪者
    ，應諭知無罪之判決，刑事訴訟法第一百五十四條第二項、第三百零一條第一項
    前段分別定有明文。而事實之認定，應憑證據，如未能發現相當證據，或證據不
    足以證明，自不能以推測或擬制之方法，為裁判基礎；又認定不利被告之事實，
    須依積極證據，苟積極證據不足為不利被告事實之認定時，即應為有利於被告之
    認定，更不必有何有利之證據（最高法院四十年台上字第八六號、三十年上字第
    八一六號判例參照）。次按刑法上之竊盜罪，須意圖為自己或第三人不法之所有
    ，而取他人所有物，為其成立要件。若行為人因誤信該物為自己所有，而取得之
    ，即欠缺意思要件，縱其結果不免有民事上之侵權責任，要難認為構成刑法之竊
    盜罪（最高法院二十三年上字第一八九二號判例參照）。
三、訊據被告堅決否認有右揭犯行，辯稱略以：其當天騎所有之機車前往宜蘭縣羅東
    鎮○○路○段四一二號華城餐廳與同事聚餐，到達後將機車停放在華城餐廳門前
    遮雨棚下方，餐後因酒醉而誤認告訴人甲○○所有之機車為自己之機車才會將之
    牽回家，且在告訴人將之攔下時與告訴人爭執機車係其所有，其並無不法所有意
    圖等語。經查：
（一）被告當晚騎機車與同事在宜蘭縣羅東鎮華城餐廳聚餐，所騎乘之機車則停放在
      餐廳門前遮雨棚下，迭據被告供承在卷，核與證人丙○○證述情節相符（見本
      院九十三年九月十五日審理筆錄），嗣被告於當晚九時許因涉嫌竊盜等案件經
      警員帶往宜蘭縣警察局羅東分局公正派出所詢問過程間，將身上放置之物品攤
      放在桌上，桌上最下方物品即係被告騎乘停放餐廳前之機車鑰匙，亦據被告供
      述在卷，並有照片一幀在卷可稽（見偵查卷第二十二頁上方照片），是被告當
      晚確有騎乘機車前往華城餐廳乙情，已堪認定。
（二）被告在宜蘭縣羅東鎮○○路三四六號前，將告訴人甲○○所騎乘停放該處鑰匙
      未拔取等候倒垃圾之車牌ＦＤＤ─九三七號機車牽離十餘公尺為告訴人攔下時
      ，尚與告訴人爭執該機車係他所有，而被告當時已呈酒醉狀態，站立不穩，爭
      執間適警車巡邏經過，告訴人乃攔下警車報警處理等情，業據告訴人甲○○證
      述綦詳（見本院九十三年九月十五日審理筆錄），而被告查獲當時確飲酒過量
      ，有被告經查獲警員以呼氣測試酒精濃度為０．六八MG/L，被告當時並呈語無
      倫次、含糊不清、意識模糊、呆滯木僵、多話、大笑，並有泥醉情事，有宜蘭
      縣警察局羅東分局公正派出製作之酒精測試單及刑法第一百八十五條之三案件
      測試觀察紀錄表各一紙，以及在公正派出所拍攝被告酒醉狀態之照片二張在卷
      可稽（見警卷第七頁及偵查卷第二十三頁、第二十二頁）。從而，告訴人上開
      機車鑰匙既插在機車上，倘被告有竊取該機車不法犯意，自會啟動機車迅即逃
      離，斷不會以牽車方式離開，再參以被告當時酒醉狀態，且在牽離機車十餘公
      尺為告訴人攔下時，尚與告訴人爭執該機車係其所有等情，已足徵被告主觀上
      係誤認上開機車係其所有，揆諸前揭判例意旨，被告所為核與竊盜罪主觀須具
      有不法所有之意圖有間。
（三）被告係將告訴人上開機車牽離，並未騎乘，業據被告供承及證人丙○○證述在
      卷（見本院九十三年九月十五日審理筆錄），是被告既無駕駛動力交通工具之
      行為，與刑法第一百八十五條之三以不能安全駕駛動力交通工具而駕駛之構成
      要件即有不合。
（四）被告於九十三年五月五日晚上九時許，經警帶往公正派出所製作筆錄，翌（六
      ）日下午二時二十分隨案移送台灣宜蘭地方法院檢察署，經內勤檢察官偵訊後
      於同日下午五時五十分以新台幣（以下同）一萬元交保候傳，而被告友人丙○○及另二名友人於同日上午即趕往警局並陪同被告前往檢察署，並在被告交保
      後隨即陪同被告前往華城餐廳牽騎停放該處之機車，並見被告騎機車離去等情
      ，業據證人丙○○證述在卷（見本院九十三年九月十五日審理筆錄），是被告
      於六日下午六時交保後，已隨即將停放華城餐廳之機車騎走，承辦檢察官事後
      指揮警員前往華城餐廳勘查雖未發現被告停放之機車，惟該機車既已為被告騎
      走，自不得以事後勘查未尋獲據機車而為被告不利之認定。此外，復查無其他
      積極據足以證明被告有公訴人所指之犯行，揆諸前揭規定，被告犯罪不能證明
      ，依法應諭知無罪之判決。
據上論斷，應依刑事訴訟法第三百零一條第一項判決如主文。
本案經檢察官張鳳清到庭執行職務。
中　　　華　　　民　　　國　　九十三　　年　　　九　　　月　　二十九　　日
                                  臺灣宜蘭地方法院刑事第三庭
                                        審判長法  官  黃  永  勝
                                              法  官  陳  嘉  年
                                              法  官  林  楨  森
右正本證明與原本無異。
如不服本判決，應於判決送達後十日內，向本院提出上訴狀。（應附繕本）
                                              書記官　謝　佩　欣
中　　　華　　　民　　　國　　九十三　　年　　　九　　　月　　 三十 　　日
